【裁判字號】    89,簡上,88
【裁判日期】    900627
【裁判案由】    損害賠償
【裁判全文】
臺灣雲林地方法院民事判決    八十九年度簡上字第八八號
    上  訴  人  甲○○
    訴訟代理人  吳炳輝律師
    被  上訴人  乙○○        .
    訴訟代理人  林永山律師
    複  代理人  廖文生        .
右當事人間請求損害賠償事件，上訴人對於中華民國八十九年八月二十二日本院斗六
簡易庭八十九年度六簡字第三一號第一審判決提起上訴，本院判決如左：
    主      文
原判決關於命上訴人給付超過新台幣捌萬柒仟玖佰陸拾捌元部分，及該部份假執行之
宣告，暨訴訟費用之裁判均廢棄。
右開廢棄部分，被上訴人在第一審簡易之訴及其假執行之聲請均駁回。
其餘上訴駁回。
第一、二審訴訟費用由上訴人負擔百分之四十五，餘由被上訴人負擔。
    事      實
甲、上訴人方面：
壹、聲明：
  一、原判決不利上訴人部分廢棄。
  二、右開廢棄部分，被上訴人在第一審之訴駁回。
貳、陳述：除與原審判決書所載者相同茲予引用外，補稱：
  一、緣上訴人之父楊水德於民國八十八年五月二十一日二十二時十分許遭被上訴人
      等人圍阻發生口角及拉扯，後上訴人經人告知，即趕至現場，因見上訴人之父
      楊水德確遭被上訴人拉扯，為求楊水德免於危難之阻擋，順勢將被上訴人撥開
      ，孰不知被上訴人何以受有左後枕部血腫之頭部傷害等情，佐以被上訴人迭於
      刑事庭陳稱右開傷害為訴外人楊水德所肇致，究不知其所云為何，但細酌之上
      訴人基於緊急避難，自無侵權行為可謂。
  二、有關被上訴人受有右揭傷害之成因，據其歷次刑庭陳述均為訴外人楊水德以安
      全帽攻擊所致，此有刑庭筆錄附卷可證，且經刑院函查醫院得知被上訴人罹患
      精神官能症，時至醫院看診，並非案發後所肇生，於此益證被上訴人主張之事
      實與本案賠償之事實已有相左，而醫葯費因屬被上訴人罹患精神官能症必須赴
      院診治之費用，其依據究與本案受傷部位有何關係並未舉證明確，何以能將此
      籠統納入本案之賠償，而認上訴人應負擔八十八年九月三日前醫療費用之全部
      及八十八年九月三日以後費用之二分之一共計新台幣（下同）二萬零八十四元
      ，顯乏根據。
  三、再被上訴人請求減少勞動能力損失之部分，原審徒以請假開庭之次數為論列，
      亦有疏誤，被上訴人是否確有扣減薪資，而核發扣減之依據為何，均未查證該
      扣繳單位是否確實，即予列入，況依勞保局函可知，被上訴人並無因請假遭扣
      薪，反而請領補助交通費等津貼，顯示被上訴人此部分並無損失，原審判決顯
      失允當。
  四、準此，被上訴人明知並無增加生活上之費用，及工作損失，逕予列入，益見其
      居心叵測，更遑論精神慰撫金五萬元之請求，被上訴人長期罹患精神官能症，
      意識認定不無偏差，原審予以認定有精神損失即有違誤，爰請廢棄原審判決不
      利於上訴人之部份，並駁回其第一審簡易之訴請求，以維權益。
、證據：援用原審之立證方法，另提出台灣高等法院台南分院八十九年度上易字第
    二二０號刑事判決影本一份為證，並聲請向被上訴人任職單位查詢有關被上訴人
    請假扣薪事宜、向財團法人長庚紀念醫院函詢被上訴人罹患精神官能症相關事宜
    。
乙、被上訴人方面：
壹、聲明：駁回上訴。
貳、陳述：除與原審判決書所載者相同茲予引用外，補稱：
    伊所受之傷害確實係由上訴人所為，是原審判決之認定並無違誤，上訴人之上訴
    並無理由，應駁回其上訴。又伊係高職學歷，現於勞工保險局擔任雲林縣辦事處
    助理員，為第七職等。
參、證據：援用原審之立證方法，另提出報到單影本十張、偵訊筆錄、畢業證書、勞
    工保險局令影本各乙份。
丙、本院依職權調閱台灣高等法院台南分院八十九年度上易字第二二０號楊水德、甲
    ○○傷害案件之全部刑事卷，並依上訴人之聲請向勞保局雲林分處函詢有關被上
    訴人請假扣薪事宜。
    理      由
一、被上訴人起訴主張：上訴人與伊係鄰居，於八十八年五月二十一日晚上雙方因辦
    理土地分割代書費用分攤之問題發生口角，詎上訴人竟基於傷害之犯意，將被上
    訴人推倒在地，致被上訴人後腦撞及地面而受有頭部外傷，後腦枕部血腫等傷害
    ，爰依民法第一百八十四條第一項、第一百九十三條第一項、第一百九十五條第
    一項之規定，請求上訴人賠償四十萬二千一百六十一及法定遲延利息等語。上訴
    人則以：伊因目睹父親楊水德遭被上訴人拉扯，恐伊父遭受更嚴重之傷害，遂順
    勢將被上訴人撥開，是伊行為乃屬緊急避難，要無故意、過失可言，況伊僅順勢
    撥開被上訴人，當不致使被上訴人受有其所稱之傷害，是被上訴人主張之損失自
    與上訴人上開之行為無因果關係，又被上訴人長期因精神官能症求醫，其所檢附
    之醫療收據及所主張因而減少勞動能力之損失暨精神慰撫金亦皆與伊上揭之行為
    無涉，自不得請求伊負擔等語，資為抗辯。
二、被上訴人主張之事實，業據提出診斷證明書二紙為證，上訴人固不否認有於前揭
    時地將被上訴人推倒在地之行為，惟以前揭情詞置辯，然查，上訴人於上開刑事
    案件偵審時迭次自承伊一到現場即將被上訴人推倒，當時被上訴人的頭即撞到地
    等情，核與被上訴人所提出之診斷證明書記載「頭部外傷、左後枕部血腫」之傷
    勢相符，顯見被上訴人上開傷勢乃遭上訴人推倒所致，況上訴人上揭之犯行亦經
    台灣高等法院台南分院以八十九年度上易字第二二０號刑事判決判處上訴人拘役
    五十九日，得易科罰金，並緩刑二年之傷害罪刑確定在案，復由本院調閱上開刑
    事案卷核對無訛，並有該刑事判決附卷可稽，堪信被上訴人主張上訴人傷害伊一
    事為真實。上訴人雖再辯稱伊之行為屬緊急避難等語，然按當事人主張有利於己
    之事實者，就其事實有舉證之責任，民事訴訟法第二百七十七條定有明文，上訴
    人既主張其行為屬緊急避難行為，自應負舉證責任，惟上訴人迄今仍無法舉證證
    明有何符合緊急避難之情事，空言主張，不足採信，是被上訴人依據侵權行為損
    害賠償請求權，請求上訴人負損害賠償責任，洵屬有據。
三、按因故意或過失不法侵害他人權利者，負損害賠償責任。不法侵害他人之身體或
    健康者，對於被害人因此喪失或減少勞動能力或增加生活上之需要時，應負賠償
    責任。被害人雖非財產上之損害，亦得請求賠償相當之金額，民法第一百八十四
    條第一項前段、第一百九十三條第一項、一百九十五條第一項分別定有明文。本
    件上訴人應負損害賠償責任，業如前述，爰就被上訴人主張之各項請求，審酌如
    下：
    （一）醫療費用部分：查被上訴人因本件傷害於八十八年五月二十二日送華濟醫
          院急診後住院，臨床診斷為屬頭部外傷合併輕度腦震盪，迄八十八年五月
          二十五日出院；翌日因頭部抽痛、意識障礙、失眠等症狀進入衛生署雲林
          醫院住院治療，迄八十八年六月四日出院；復於八十八年六月十一日至八
          十九年一月二十八日間赴長庚紀念醫院門診十次，共支出醫療費二萬零七
          百二十九元，有華濟醫院、長庚紀念醫院、衛生署雲林醫院出具之診斷證
          明書、醫療費用證明在卷可憑，並有病歷資料附卷可按，而被上訴人前曾
          於八十三、八十四年間多次因頭痛、失眠、焦慮不安等符合精神官能症之
          症狀至雲林醫院就診，而八十八年六月間至雲林醫院就診時枕葉部分血腫
          ，有輕微腦震盪，並有暈倒、意識障礙、失眠輕微等現象，而此現象對其
          精神官能症之成因沒有關係，但有可能加重其精神官能症之症狀等情，業
          據證人雲林醫院醫師葉寶專於原審審理時證述在卷，而被上訴人於八十八
          年九月三日回長庚紀念醫院門診時，情緒穩定，無腦部症狀，其頭部受傷
          部分應已無併發症之可能，惟精神官能症可能仍須長期藥物治療等情，有
          長庚紀念醫院函附於前開刑事卷可按，而被上訴人亦自承其精神官能症部
          分之醫療費用上訴人應負擔二分之一之責任，則依前開長庚紀念院函文可
          認依被上訴人所受之傷害及各該收據所載醫療費別，被上訴人請求八十八
          年九月三日前醫療費用之全部及八十八年九月三日以後費用之二分之一共
          計二萬零八十四元屬治療之必要費用，自應由上訴人賠償，上訴人抗辯上
          開費用並非全係必要之醫療費用云云，尚非全無可採。
    （二）增加生活上之費用部分：被上訴人於受傷之初至前開醫療院所就醫所須之
          車資共計一萬三千三百元，業據提出收據六紙為證，依其當時之身體及精
          神狀況，確為必要，其後被上訴人至長庚紀念醫院看診六次，每次車資以
          一千五百二十八元（火車來回九百二十八元、桃園至長庚醫院計程車來回
          六百元）計算，其金額核屬相當，而依前開八十八年九月三日以後之費用
          被上訴人亦應自行負擔二分之一之計算方法，車資部分共計一萬七千八百
          八十四元，是被上訴人請求此部分之損害，於法有據，自應准許。
    （三）工作損失部分：被上訴人主張伊任職於勞工保險局雲林分處，受傷期間之
          每月薪資為三萬五千三百八十七元，平均每日薪資一千一百八十元，因此
          次傷害而於八十八年五月、六月間請病假二十一日，致損失工作收入二萬
          四千七百八十元，雖據提出勞工保險局薪俸清單、員工個人勤隋記錄表為
          證，惟經本院向勞工保險局函詢有關被上訴人於案發後請假扣薪之相關事
          宜，該局函覆稱：被上訴人於八十八年五月二十四日至同年六月十七日止
          計請假病假二十一日，未達請假應扣薪之標準，有勞工保險局九十年三月
          三十日九十保人字第一０００一七五號函在卷可按，顯見被上訴人並無因
          請假，而遭扣薪之情，是被上訴人此部分之請求，尚難准許。
    （四）精神慰藉金部分：查被上訴人為五十二年三月十日出生，有警訊資料在卷
          可按，其因本件傷害先後住院治療十餘日，而久未出現之頭痛、失眠等現
          象再次復發，是其精神上受有相當之痛苦，自不待言。另審酌前開傷害發
          生時，被上訴人為三十六歲，且為高職學歷，現任職於勞工保險局雲林辦
          事處擔任助理員，為第七職等，而上訴人為六十五年六月三十日出生，二
          十三歲，現為國立屏東科技大學學生，有中度肢障，有身份證、學生證及
          殘障手冊在卷可按，渠等社會地位、經濟程度相當懸殊，況被上訴人原即
          有精神官能症之病史，且其所受之傷害程度非重等各情，本院認上訴人所
          應賠償被上訴人之精神慰撫金以五萬元為適當。
四、綜上所述，被上訴人本於侵權行為損害賠償請求權，請求上訴人給付八萬七千九
    百六十八元，及自起訴狀繕本送達翌日即八十八年十二月十二日起至清償日止，
    按週年利率百分之五計算之利息部分，為有理由，應予准許。逾此所為請求，為
    無理由，應予駁回。至於被上訴人敗訴部分，其假執行之聲請失所附麗，應併予
    駁回。原審就超過上開應准許部分，為上訴人敗訴之判決，並為假執行之宣告，
    自有未洽。上訴意旨就此部分指摘原判決不當，求予廢棄改判，為有理由，至於
    上開應准許部分，原審判命上訴人給付，並為假執行之宣告，核無違誤，上訴意
    旨就此部分仍執陳詞，指摘原判決不當，求予廢棄，為無理由，應駁回其上訴。
五、據上論結，本件上訴為一部有理由，一部無理由，依民事訴訟法第四百三十六條
    之一第三項、第四百五十條、第四百四十九條第一項、第七十九條但書，判決如
    主文。
中      華      民      國    九十      年      六      月    二十七    日
                                  臺灣雲林地方法院民事第二庭
~B審判長法官  陳宏卿
~B法      官  陳婉玉
~B法      官  陳秋如
右正本證明與原本無異。
不得上訴。
中      華      民      國    九十      年      六      月    二十七    日
~B法院書記官  廖錦棟


司法院資訊處製作；財團法人民間司法改革基金會備份。
